臺灣新竹地方法院交通事件裁定　　　　　 94年度交聲字第4號
原處分機關
即移送機關　交通部公路總局
　　　　　　新竹區監理所
受處分人即
異　議　人　枋寮加油站企
　　　　　　業有限公司
法定代理人　林保祿
上列受處分人因違反道路交通管理處罰條例案件，對於交通部公
路總局新竹區監理所93年11月23日竹監自字第裁50-ZBA004673號
、竹監自字第裁50-ZBA005383號違反道路交通管理事件裁決書，
聲明異議，本院裁定如下：
    主  文
原交通部公路總局新竹區監理所竹監自字第裁50-ZBA004673號、
竹監自字第裁50-ZBA005383號違反道路交通管理事件裁決書之處
分均撤銷。
上開撤銷部分，各改判如附表「本院裁定主文」欄所示。
    理  由
一、按汽車行駛高速公路，不得有在路肩上行駛之行為，高速公
    路交通管制規則 (下稱本規則)第9條第1項第2款定有明文；
    又按汽車行駛於高速公路或設站管制之道路，而不遵管制之
    規定者，處汽車駕駛人新臺幣3,000元以上6,000元以下罰鍰
    ；而汽車駕駛人駕駛汽車違反道路交通管理處罰條例第33條
    規定者，除應依該條所規定之罰鍰處罰外，並予記違規點數
    1點，道路交通管理處罰條例第33條第1項、第63條第1項第1
    款亦分別定有明文。
二、原處分機關交通部公路總局新竹區監理所 (下稱新竹區監理
    所 )裁決理由意旨略以：查登記於枋寮加油站企業有限公司
    所有之ML─7639號車於93年9月23日16時14分許及同年9月30
    日16時34分許於國道一號竹北交流道北上入口匝道，為內政
    部警政署國道公路警察局第二警察隊楊梅分隊警員施松明填
    掣公警局交字第ZBA004673號及ZBA005383號單逕行舉發其「
    行駛路肩」。異議人收受違規通知單後，於93年11月1日向
    新竹區監理所提出申訴，經新竹區監理所函請舉發單位查覆
    結果，仍認異議人確有前開違規行為，新竹區監理所遂依據
    上揭條文之規定，於93年11月23日填掣竹監自字第裁50-ZBA
    004673號、竹監自字第裁50-ZBA005383號裁決書裁處異議人
    罰鍰新臺幣 (下同)各3,000元在案。
三、異議人書面異議意旨略以：異議人前於93年9月23日下午16
    時14分及同年月30日下午16時34分駕車號ML─7639號自用小
    客車行經竹北交流道北上入口匝道，因有輛黑色BMW車輛 (
    前放有故障標示)，停放於右轉匝道及左轉匝道會合處之路
    旁，因該匝道原有二車道會合成一車道，二車道車輛依序進
    入一車道，車輛壅塞且車速下降之際進而匯於一車道，致聲
    明異議人車輛之一或二輪胎誤入匝道路肩，高速公路警察於
    此時嚴格舉發行駛路肩之措施，實有故陷人於罪之嫌疑。又
    查警察為執行舉發違規事件，竟於交流道車流量極大的時間
    及地點 (匝道入口之路肩)任意停放之車輛，不僅本身違反
    前揭高速公路交通管制規則第15條及第24條第1項第1款規定
    ，亦造成路況壅塞及混亂，警察機關所為之行為實已違反行
    政程序法所規範之行政行為明確性，誠實信用原則之要求。
    警察機關之行政行為以人民不及反應作為裁罰基礎，是否具
    有正當性，實有可議之處。本件警察機關為舉發違規行為未
    用正當方式而任意停放車輛於匝道入口路肩處，實已造成交
    通更加壅擠外，亦有多人遭受此不公平之處罰云云。爰依法
    請求撤銷本件新竹區監理站所填掣之二件裁決書。
四、經查：
(一)異議人於前揭時、地駕駛前開自小客車，於國道一號竹北交
    流道北上入口匝道行駛路肩之交通違規事實，除據異議人坦
    承不諱外，並有內政部警政署國道公路警察局第二警察隊楊
    梅分隊93年10月18日公警局交字第ZBA004673號、93年10月
    28日公警局交字第ZBA005383號舉發通知單、新竹區監理所
    93年11月23日竹監自字第裁50-ZBA004673號、竹監自字第裁
    50-ZBA005383號違反道路交通管理事件裁決書各一紙暨內政
    部警政署國道公路警察局第二警察隊94年2月15日公警二交
    字第0940270199號函檢送之逕行舉發ML─7639號車採證照片
    各一幀附卷可稽。則本件異議人之行駛路肩違規事實明確，
    洵堪認定。
(二)異議人於93年12月8日所提出之刑事聲明異議狀中雖辯稱：
    「因有輛黑色BMW車輛 (前放有故障標示)，停放於右轉匝道
    及左轉匝道會合處之路旁，因該匝道原有二車道會合成一車
    道，二車道車輛依序進入一車道，車輛壅塞且車速下降之際
    進而匯於一車道，致聲明異議人車輛之一或二輪胎誤入匝道
    路肩。」云云。並有異議人於93年11月1日之交通部公路總
    局新竹區監理所陳述單所繪製之系爭車輛行車路線鳥瞰圖相
    佐。惟據上述內政部警政署國道公路警察局第二警察隊94年
    2月15日公警二交字第0940270199號函檢送之逕行舉發ML─
    7639號車採證照片中觀之，並無異議人所稱之黑色BMW車輛
    ，又倘如異議人所述當時有該黑色BMW車輛應故障而停放於
    右轉匝道及左轉匝道會合處之路旁，核該所為，亦符合本規
    則第14條「在行駛途中，因機件故障或其他緊急情況無法繼
    續行駛時，應滑離車道，在路肩上停車待援。滑滑離車道時
    ，應先顯示方向燈逐漸減速駛進路肩，車身或所載貨物突出
    部分，須全部離開車道。待援期間除顯示閃光警示燈外，並
    在故障車輛後方50公尺至100公尺處設置車輛故障標誌警示
    之。」之規定。至於該黑色BMW車輛有無違反本規則第24條
    第1項第1款之規定係屬另一問題，與本件異議人之行駛路肩
    違規行為無涉。況異議人於刑事聲明異議狀中辯稱「因該匝
    道原有二車道會合成一車道，二車道車輛依序進入一車道，
    車輛壅塞且車速下降之際進而匯於一車道，致聲明異議人車
    輛之一或二輪胎誤入匝道路肩。」乙事，足見異議人應知須
    將車輛駛入加速車道內。惟據上揭內政部警政署國道公路警
    察局第二警察隊所檢送之採證照片中所示，異議人所駕駛之
    ML─7639號車應為「車輛之 (左側)一或二輪胎駛入加速車
    道」，顯與異議人所稱之「車輛之 (右側)一或二輪胎誤入
    匝道路肩。」說法不相符合。是異議人上揭辯解顯不足採。
(三)至異議人另以「警察為執行舉發違規事件，竟於交流道車流
    量極大的時間及地點 (匝道入口之路肩)任意停放之車輛，
    不僅本身違反前揭高速公路交通管制規則第15條及第24條第
    1項第1款規定，亦造成路況壅塞及混亂，警察機關所為之行
    為實已違反行政程序法所規範之行政行為明確性，誠實信用
    原則之要求。」因此認其不應受罰云云。惟據本件異議人所
    述，內政部警政署國道公路警察局第二警察隊楊梅分隊警員
    係因執行舉發違規事件而將車輛停放於匝道入口路肩之行為
    ，應合於本規則第12條「汽車行駛高速公路，除於規定之停
    車處外，不得在路肩及路肩外、中央分隔帶、隧道內、交流
    道或收費站區停車。但遇有濃霧、濃煙、強風、大雨等特殊
    狀況嚴重影響行車安全時，得在路肩暫停，視線清晰時，應
    恢復行駛。執行任務之救護車、消防車、警備車、工程車、
    救濟車及經高速公路管理機關核准之拖吊車輛，得不受前項
    之限制，但應依規定裝置明顯標識。」之規定，況警員於交
    流道車流量極大之時間執行舉發行駛路肩之措施係為了汽車
    用路人行駛高速公路之順暢，其目的應屬合法；而於匝道入
    口路肩執行舉發行駛路肩亦無礙於用路人行駛加速道路之路
    權，其手段堪稱適當。是異議人所辯稱「警察機關本身違反
    上揭高速公路交通管制規則第15條及第24條第1項第1款規定
    ，亦造成路況壅塞及混亂，警察機關所為之行為實已違反行
    政程序法所規範之行政行為明確性，誠實信用原則之要求。
    」等語。應屬誤認法條及卸責之詞，本院不足採信。
(四)按道路交通案件處理辦法第20條規定：「交通法庭認為聲明
    異議有理由或聲明異議雖無理由，而原處分不當或違法者，
    應以裁定將原處分經聲明異議部分撤銷，並自為裁定。」經
    查本件異議人有2次駕駛車輛行駛路肩之違規行為，該當於
    道路交通管理處罰條例第33條第1項之裁處罰鍰要件，揆之
    上述法條說明，移送機關應併依同條例第63條第1項第1款規
    定各記違規點數1點，而原處分漏未記違規點數1點，即有不
    適用法律之違法。是本件異議人之異議雖無理由，然原裁決
    既有上開可議之處，本院自應依法撤銷原裁決機關之處分。
    除仍裁處罰鍰各3,000元整外，依法並各記違規點數1點。
五、據上論斷，應依道路交通案件處理辦法第20條，裁定如主文
    。
中　　華　　民　　國　　94　　年　　5 　　月　　18　　日
　　　　　　　　　交通法庭      法　官　李珮瑜
以上正本證明與原本無異。
如不服本裁定，應於裁定送達後5日內向本院提出抗告狀。
中　　華　　民　　國　　94　　年　　5 　　月　　18　　日
                                書記官　龔紀亞
附表：
┌──┬────────┬──────────────┐
│編號│原處分機關裁決書│本院裁定主文                │
├──┼────────┼──────────────┤
│一  │竹監自字第裁50- │原處分撤銷。                │
│    │ZBA004673號。   │林保祿汽車駕駛人，汽車行駛於│
│    │                │高速公路或設站管制之道路，而│
│    │                │不遵管制之規定者，處新臺幣  │
│    │                │3,000元，並予記違規點數1點。│
├──┼────────┼──────────────┤
│二  │竹監自字第裁50- │原處分撤銷。                │
│    │ZBA005383號。   │林保祿汽車駕駛人，汽車行駛於│
│    │                │高速公路或設站管制之道路，而│
│    │                │不遵管制之規定者，處新臺幣  │
│    │                │3,000元，並予記違規點數1點。│
└──┴────────┴──────────────┘
